最高法院刑事判決　　　　　　　　　　　　　　　九十一年度台上字第三三八八號
　　上　訴　人　乙○○
　　選任辯護人　余枝雄律師
　　上　訴　人　丙○○
　　選任辯護人　鄭雪麟律師
　　上　訴　人　甲○○
右上訴人等因貪污案件，不服台灣高等法院中華民國九十年九月二十五第二審更審判
決（九十年度上更(二)字第三六號，起訴案號：台灣台北地方法院檢察署八十四年度偵
字第二二七一四號），提起上訴，本院判決如左：
    主  文
上訴駁回。
    理  由
按刑事訴訟法第三百七十七條規定：上訴於第三審法院，非以判決違背法令為理由，
不得為之。是提起第三審上訴，應以原判決違背法令為理由，係屬法定要件。如果上
訴理由狀並未依據卷內訴訟資料，具體指摘原判決不適用何種法則或如何適用不當，
或所指摘原判決違法情事，顯與法律規定得為第三審上訴理由之違法情形，不相適合
時，均應認其上訴為違背法律上之程式，予以駁回。本件原判決撤銷第一審關於丙○
○、甲○○、乙○○部分之不當判決，改判仍論處丙○○、甲○○連續依據法令從事
公務之人員，對於違背職務之行為，收受賄賂；乙○○共同連續非依據法令從事公務
之人員，對於依據法令從事公務之人員，關於違背職務之行為，交付賄賂罪刑。已詳
敘乙○○於民國八十二年一月至八十四年六月間，在台北市○○○路○段七五號五樓
一全揚徵信事業有限公司（下稱一全揚公司）擔任總經理，實際負責公司之業務，與
該公司已滿十八歲之職員唐麗娟、林楓珮（業經判刑定讞）共同基於行賄之概括犯意
，由乙○○出面，向分任台北市政府警察局中山分局、內湖分局警備隊之警員即上訴
人丙○○、甲○○二人，期約收買有關人民入出境紀錄及前科、通緝、更名與勞工保
險等職務上應保守秘密之資料，林楓珮負責與丙○○、甲○○二人聯絡並查詢資料，
並於每月月底彙整賄款明細，製作「管道費用結帳表」，交唐麗娟審核、乙○○複核
，由唐麗娟列冊將款項交由林楓珮、乙○○，分別轉交予丙○○與甲○○（交付賄款
之時間、金額詳如原判決附表一、二所示）。丙○○、甲○○均係依據法令從事公務
之人員，負有保守政府機關機密之義務。丙○○利用其從事調查職務得向警察局通報
台或相關業務主管機關查詢資料之機會，自八十二年一月間至八十四年六月間，連續
以每件新台幣（下同）四百元至八百元不等之價額，為一全揚公司查詢特定對象之入
出境紀錄、前科、通緝、更名等中華民國國防以外應秘密之消息，使用綽號「小草」
為掩飾，以電話向林楓珮洩漏該等消息，先後收受二十五萬六千七百零二元之賄款。
甲○○則自八十三年十月至同年十二月間，與已滿十八歲不詳姓名之勞工保險局人員
，基於共同洩密之意思聯絡，先後受一全揚公司之託，以每件二百元至一千五百元不
等之價額，查詢特定對象之勞保資料，再由甲○○以電話轉知林楓珮，連續洩漏中華
民國國防以外應秘密之消息，並先後收受八萬三千四百元之賄款等情。係綜核乙○○
、丙○○、甲○○及同案被告林楓珮、唐麗娟之部分自白，鑑定人班定遠之證詞，電
話監譯報告表、監聽錄音譯文、法務部調查局鑑定通知書、通訊監察書、一全揚公司
調查費用報價單、管道簽收簿、管道累計明細表、管道費用結帳表等卷內資料為其所
憑之證據及認定之理由。而以乙○○所辯：伊不識丙○○，帳冊之記載是總公司向各
分公司收取之費用，並非行賄之金額；伊僅利用甲○○之名義做管道人頭，把消息通
知甲○○轉知公司小姐，小姐所交付之費用並未轉交甲○○，所有之資料係由已故警
員陳繼廣所提供，甲○○僅代轉陳繼廣所查得之資料而已；丙○○所辯：伊非綽號「
小草」，與其餘被告均不相識，亦未代一全揚公司查詢任何資料，遑論收取報酬；甲
○○所辯：伊僅受乙○○之託冒充管道，並未代為查詢勞保資料，僅係將乙○○所查
得之資料轉知林楓珮，未向一全揚公司收取任何報酬，唐麗娟匯款五萬元係乙○○積
欠之借款；證人張瓊誼亦附和其之說詞。均為卸責迴護之詞，無足採信，亦於理由內
逐一指駁。復說明：為維護車主權益及社會治安，查閱車籍資料以各級政府機關以公
函查詢者為限；個人戶籍、口卡、前科、通緝等資料，係由台北市政府警察局戶口科
負責，應依據「內政部警政署（下稱警政署）受理犯罪資料查詢作業規定」處理，屬
於秘密資料，警員電話查詢須依警政署函領之「代號及代碼」始得查復。警局戶口通
報台所建立之口卡資料、素行紀錄卡，非公務及非公務身分不得查詢。另入出境紀錄
、勞工保險資料亦屬於應秘密之資料。迭經內政部警政署戶口查察作業規定並經交通
部、台北市政府警察局、台北市監理處、勞工保險局明令在案。丙○○、甲○○皆為
依據法令從事公務之警察人員，根據公務員服務法第四條規定，負有絕對保守政府機
關機密之義務，不論是否為其主管之事務均不得洩漏，乃任意對外提供上述應秘密之
消息以牟取不法報酬，其違背公務員服務法之規定，情至顯然，不因甲○○非主管勞
工保險職務而有所不同。至於丙○○利用警察人員從事調查職務之機會，向警局通報
台或相關業務主管機關查詢管制資料，其違背職務尤不待言等情綦詳。所為論斷，俱
有卷內證據資料足憑，從形式上觀察，原判決並無違背法令之情形存在。查共同實施
犯罪行為之人，在合同意思範圍以內，各自分擔犯罪行為之一部，相互利用他人之行
為，以達其犯罪之目的者，即應對於全部所發生之結果，共同負責。又共同正犯之姓
名，除有特殊情形外，並非構成犯罪事實之要素，有罪判決關於共犯姓名之記載，旨
在辨別犯罪之同一性。原判決認定不詳姓名之勞工保險局人員提供勞保資料予甲○○
再洩漏予乙○○等人，則甲○○與不詳姓名之勞工保險局人員間顯然在合同意思範圍
以內，各自分擔犯罪行為之一部，相互利用他人之行為，以達其犯罪之目的者，即應
對於全部所發生之結果，共同負責。縱勞工保險局人員姓名不詳，仍無礙於其犯罪同
一性之辨別，原判決以共同正犯問擬，自屬正當合法。又共同被告、證人之陳述有部
分前後不符，或相互間有所歧異時，究竟何者為可採，法院仍得本其自由心證予以斟
酌，非謂一有不符或矛盾，即應認其全部均為不可採信，若其基本事實之陳述，果與
真實性無礙時，則仍非不得予以採信。共同被告乙○○、林楓珮、唐麗娟之供詞有部
分前後不符，或相互間有所歧異，原審本其自由心證，捨後供而不採，認前供為可信
，乃其審判職權之合法行使，尤不得指違法。按刑法第一百三十二條第一項所謂「應
秘密」者，係指文書、圖畫、消息或物品等與國家政務或事務上具有利害關係而應保
守之秘密者而言。自非以有明文規定為唯一標準。查個人之車籍、戶籍、口卡、前科
、通緝、勞保等資料及入出境紀錄或涉個人隱私或攸關國家之政務或事務，均屬應秘
密之資料，公務員自有保守秘密之義務。丙○○、甲○○職司警察工作，明知而故予
洩漏，除侵害個人法益外復侵害國家之法益，原判決論以刑法第一百三十二條第一項
洩漏中華民國國防以外應秘密之消息罪，自屬正當合法。另按鑑定報告祇為形成法院
心證之資料，法院仍得本於職權予以調查，不受鑑定報告之拘束，故鑑定報告究由何
一機關鑑定與其證據能力及證明力之判斷無關。本件丙○○與林楓珮之電話監聽錄音
，已經法務部調查局鑑定屬實，有監聽錄音譯文、法務部調查局鑑定通知書、通訊監
察書在卷可查，並經鑑定人班定遠到庭證明屬實。原判決採該鑑定報告為認定上訴人
犯罪事實之證據，其採證要無違法可言。不因本案之犯罪嫌疑調查機關與證據資料鑑
定機關均屬法務部調查局而有所不同。末查證據之取捨及證據之證明力如何，均屬事
實審法院得自由裁量、判斷之職權，苟其此項裁量、判斷，並不悖乎通常一般之人日
常生活經驗之定則或論理法則，又於判決內論其何以作此判斷之心證理由者，即不
得任意指摘其為違法，據為提起第三審上訴之合法理由。上訴意旨置原判決上開明確
論斷於不顧，對原審取捨證據及證據證明力判斷之審判職權行使，任憑己見，再事爭
執，或曰：丙○○綽號非「小草」（何況，丙○○曾供明：「我以前綽號叫「小草」
等語在卷｜見原審更(一)卷第五八頁背面）其呼叫器曾被人盜用；或謂：甲○○僅冒充
為查詢勞保資料之管道，並未實際從事洩密之行為；或辯：洩密費用，按件計酬，每
件少僅二百元，雙方未經會算，不可能高達五萬元，故該款確為借款云云。然其所指
摘者均為單純事實上之爭辯，要非適法之第三審上訴理由。是上訴意旨所指摘原判決
違法情事，顯與法律規定得為第三審上訴理由之違法情形，不相適合。揆諸首開說明
，其上訴為違背法律上之程式，應予駁回。
據上論結，應依刑事訴訟法第三百九十五條前段，判決如主文。
中      華      民      國    九十一    年      六      月     二十     日
                              最高法院刑事第四庭
                                  審判長法官  紀  俊  乾
                                        法官  黃  正  興
                                        法官  劉  介  民
                                        法官  陳  東  誥
                                        法官  張  春  福
      右正本證明與原本無異
                                              書  記  官
中      華      民      國    九十一    年      六      月    二十四    日
